【裁判字號】    89,訴,2197
【裁判日期】    901031
【裁判案由】    強盜等
【裁判全文】
臺灣高雄地方法院刑事判決                        八十九年度訴字第二一九七號
    公  訴  人  臺灣高雄地方法院檢察署檢察官
    被      告  戊○○
    指定辯護人  乙○
右列被告因強盜案件，經檢察官提起公訴（八十九年度偵字第一五一五六號），乙○
判決如左：
    主  文
戊○○攜帶兇器竊盜，因脫免逮捕，而當場施以脅迫未遂，累犯，處有期徒刑貳年拾
月。扣案鐵鎚壹支、鑿子壹支均沒收。
    事  實
一、戊○○前於民國八十三年間因竊盜案件，經乙○以八十三年少訴字第五十一號判
    決處有期徒刑一年，緩刑三年確定，又於八十五年間，因違反麻醉藥品管理條例
    案件經乙○以八十五年易字第一一一七號判決處有期徒刑三月確定，於八十五年
    六月十三日易科罰金執行完畢，並撤銷前開緩刑宣告，自八十六年五月三十日起
    送監執行，於八十七年三月三日假釋出獄付保護管束，八十七年四月十日保護管
    束期滿。竟不知悔改，於八十九年七月十二日下午五時五十分許，意圖為自已不
    法之所有，將所騎乘之機車停放於高雄市新興區○○○路一五三號前，步行至附
    近之高雄市新興區○○○路六十九號前，持自己所有客觀上足供作兇器使用之鐵
    鎚及鑿子各一支，破壞車牌號碼ＹＭＭ－五一二號重機車之機車車頭鎖及前輪大
    鎖竊取該車之際，適為車主丁○○發覺大喊「捉賊」並出外查看而未得逞，戊○○為脫免逮捕，竟當場將前開鐵鎚高舉面對丁○○與之對峙，以此方式施以脅迫
    威嚇丁○○及圍觀民眾不得接近，並以倒退之方式逃離現場騎乘機車逃逸，嗣附
    近民眾報案，經該社區巡守隊之人員甲○○及丙○○聞情後騎乘機車追捕而將湯
    某逮捕，並扣得戊○○所有之鐵鎚之鑿子各一把。
二、案經高雄市政府警察局新興分局報告台灣高雄地方法院檢察署檢察官偵查起訴。
    理  由
一、訊據被告戊○○固未否認於前揭時、地以鐵鎚及鑿子敲擊丁○○所有車牌號碼Ｙ
    ＭＭ－五一二號重機車前輪大鎖，為張某發現後高舉鐵鎚以退步方式離開等事實
    ，惟矢口否認有竊盜及強盜之犯行，先辯稱是在該處等待提款，所以持鑿子敲打
    機車車鎖（見八十九年七月十三日偵查筆錄），又辯稱：當日約女友在該處碰面
    ，因該女爽約而誤以為該車為女友所有，才憤而持工具敲打該車大鎖云云（見八
    十九年八月十五日偵查筆錄及乙○八十九年十月三十一日、八十九年十二月一日
    筆錄）。
二、經查：本件案發之時，被告持鐵鎚及鑿子敲打丁○○前開機車大鎖之情，除據張
    某指訴綦詳外，並經在場證人鄭燕秋結証屬實，並有前開機車之相片四紙在卷及
    遭破壞之機車大鎖扣案可資為證，被告雖辯稱誤以為該車為女友所有，才持鐵鎚
    及鑿子破壞云云，然被告既辯稱案發之日與女友相約，但該女爽約未到場，又辯
    稱誤以為現場所停放之車輛為該女友所有才加以破壞，二者顯然矛盾，加以其對
    於女友之姓名究為「方怡欣」或「方欣怡」竟不清楚，又經乙○向泛亞電信股份
    有限公司查詢被告提出「方女」之電話號碼「0000000000」及「00
    00000000」之使用人資料，前開二門號之使用人亦非被告所指之人，有
    該公司客戶基本資料一紙在卷足憑，足見被告前開所辯應係卸責之詞，並不足採
    ，案發之時其確實持扣案之鐵鎚及鑿子行竊無訛，又證人鄭燕秋證稱：「聽被害
    人喊捉賊時，就看見被告站起來，右手高舉鐵鎚，面對被害人倒退走，現場很多
    人都沒人敢靠近，只有被告與被害人對峙」，是被告竊盜犯行為張某發覺後，確
    實以所持前開工具脅迫張某以脫免逮捕亦堪認定，此外，經乙○當庭勘驗扣案之
    鑿子為金屬材質，長約三十公分，為直徑一公分之圓柱形，一端磨平成一字形，
    而鐵鎚長約三十五公分把手為塑膠材質，為金屬材質，一端為圓柱形另一端為扁
    平分叉狀，經記明筆錄在卷（見乙○八十九年十月三十一日筆錄），均為客觀上
    足以殺傷人生命、身體之器械，係為具有危險性之兇器無訛，本件事證明確，被
    告犯行，洵堪認定，自應依法論科。
三、按刑法第二百二十九條之以強盜論，即以強盜罪相當條文處罰之意，並非專以第
    三百二十八條第一項之強盜論，故第三百三十條所謂犯強盜罪，不僅指自始犯強
    盜罪者而言，即依第三百二十九條以強盜論者，亦包括之，如此項準強盜有第三
    百二十一條第一項各款情形之一，自應依第三百三十條論處。又刑法準強盜罪，
    係以竊盜或搶奪為前提，在脫免逮捕之情形，其竊盜或搶奪既遂者，即以強盜既
    遂論，如竊盜或搶奪為未遂，即以強盜未遂論，最高法院分別著有二十五年度上
    字第六六二六號、七十七年度台上字第三九六○號、六十八年度年度台上字第二
    七七二號、七十五年度台上字第六三四六號等判決意旨可資參照。另按刑法第三
    百二十一條第一項第三款所謂兇器，凡於人之生命身體之安全，易生危險者均屬
    之，因攜帶兇器行竊，只需行竊時攜帶具有危險性之兇器為已足，並不以主觀上
    有以該兇器行兇之意圖為必要，最高法院七十年度台上字第六一一○號判決、七
    十一年度台上字第七二八號判決均採同一見解。被告戊○○持前開兇器行竊，符
    合刑法第三百二十一條第一項第三款之情形，其復於被害人發覺其犯行時，為脫
    免逮捕而高舉所持兇器倒退離去，足見其有以之脅迫被害人防止其接近之意思，
    又其強度縱尚未達使被害人不能抗拒之程度，然刑法之強盜罪，明文規定以強暴
    、脅迫致使不能抗拒為其構成要件，而刑法準強盜罪則無類此致不能抗拒之規定
    ，故被告一有強暴、脅迫之實施，並足使人心生恐怖即屬相當，即適用準強盜之
    法律效果，而不以使人不能抗拒為必要（最高法院七十四年度台上字第三二二五
    號判決、七十九年度台上字第五００號判決亦同此見解），故核被告所為，係犯
    刑法第三百三十條第一項、第二項之攜帶兇器竊盜，因脫免逮捕，而當場施以脅
    迫未遂罪。被告已著手於竊盜犯行之實行而不遂，為脫免逮捕當場施以脅迫，屬
    強盜未遂犯，應依刑法第二十六條前段之規定減輕其刑。爰審酌被告前有竊盜前
    科，竟不知悔改再為竊盜行為，又因行竊失風而持兇器脅迫被害人，其犯罪動機
    、目的及手段均屬可議，又其犯後飾詞狡卸，亦難謂有悔悟之意，惟被害人丁○○於乙○審理中當庭表示願意原諒被告給予自新之機會等一切情狀，量處如主文
    所示之刑示懲。又被告前有如事實欄所示之犯罪科刑紀錄，有臺灣高雄地方法院
    檢察署被告刑案查註記錄表及台灣高等法院被告全國前案紀錄表在卷可憑，其於
    有期徒刑執行完畢後五年內在犯本件有期徒刑以上之罪，為累犯，應依刑法第四
    十七條之規定，加重其刑，並依法先加後減之。扣案之鐵鎚及鑿子，為被告所有
    ，供本件強盜犯行所用之物，應依刑法第三十八條第一項第二款之規定沒收，又
    扣案之鉗子雖為被告所有，然其否認曾持該鉗子行竊，被害人丁○○及證人鄭燕
    秋亦證稱被告行竊時係持鑿子及鐵鎚，是該鉗子與本案無關，另扣案遭破壞之機
    車大鎖，為本案證物，然非被告所有供本件犯行所用之物，均不予沒收，附此敘
    明。
四、公訴意旨雖以：告訴人甲○○及告訴人丙○○於案發後趕至現場追捕戊○○，戊○○為脫免逮捕，以鐵鎚毆打甲○○及丙○○兩人，而當場施以強暴，致甲○○
    因此受有左前臂挫傷、左手臂撕裂傷、左膝挫傷併皮膚撕裂傷等傷害，丙○○則
    受有頭皮撕裂傷之傷害，認被告係以前開傷害之強暴行為遂其強盜目的二者有牽
    連犯之裁判上一罪關係，然查：告訴人甲○○及丙○○於案發後曾追捕被告之情
    固然屬實，然丙○○於乙○審理時稱：「當時我們也是騎機車，但追不上，本來
    放棄了，但他遇到警車又折反。（被告逃跑時是否脫離你們視線範圍之外？）他
    轉過十字路口我們就沒看到了。」；甲○○則稱：「我們追了一段路沒有追到，
    就順路去拿警棍，雖然被告轉彎沒有看到了，當時我有說找不到了，不要抓了，
    我們還是繼續騎車找他，之後約一分鐘被告又自己回來，我說他做賊，他說他沒
    有做，並且手上拿鐵鎚衝過來。他先打到丙○○頭，才打我的手、腳」（見乙○
    九十年十月五日、十月十八日筆錄），案發之前被告既已脫離丙○○及甲○○之
    視線，是被告折返雖有以所持兇器攻擊其二人，尚難認係「當場」實施，自與準
    強盜之要件有別，公訴人所指容有誤會，前開傷害犯行既屬被告脫逸之後另行起
    意為之，又經告訴人丙○○及甲○○於乙○審理中當庭以言詞撤回告訴，有乙○
    九十年十月五日、十月十八日筆錄可証，本應為不受理之諭知，然因公訴人認該
    部分犯行與業經起訴之準強盜犯行具有牽連犯之裁判上一罪關係，故不另為不受
    理之諭知。
據上論斷，應依刑事訴訟法第二百九十九條第一項前段，刑法刑法第三百二十九條、
第三百三十條第二項、第一項、第四十七條、第二十六條前段、第三十八條第一項第
二款，判決如主文。
中      華      民      國    九十      年      十      月    三十一    日
                                  臺灣高雄地方法院刑事第二庭
                                      法  官  卓立婷
右正本證明與原本無異。
如不服本判決，應於判決送達後十日內，向乙○提出上訴狀。
                                      書記官    陳家宏
中    華    民    國      九十      年      十一      月      五      日


司法院資訊處製作；財團法人民間司法改革基金會備份。
